臺灣高等法院刑事判決
109年度上訴字第3577號
上  訴  人  
即  被  告  邱聰明


                    （現另案於法務部○○○○○○○執行                      中)
選任辯護人  柯林宏律師(扶助律師)          
上列上訴人即被告因違反毒品危害防制條例案件，不服臺灣宜蘭
地方法院108年度訴字第81號，中華民國109年8月5日第一審判決
（起訴案號：臺灣宜蘭地方檢察署108年度偵緝字第58號），提
起上訴，本院判決如下：
    主  文
上訴駁回。
    事實及理由
一、經本院審理結果，認第一審以：
　㈠上訴人即被告邱聰明就原判決附表編號1、5至9、12至15所為
    ，均係犯修正前毒品危害防制條例第4條第1項之販賣第一級
    毒品罪；就原判決附表編號10、11所為，均係犯毒品危害防
    制條例第8條第1項轉讓第一級毒品罪；就原判決附表編號2
    至4所為，均係犯修正前毒品危害防制條例第4條第2項之販
    賣第二級毒品罪。被告就原判決附表編號12、附表編號10、
    11及附表編號2至4所示之犯行，均依毒品危害防制條例第17
    條第2項減輕其刑後；就原判決附表編號1至9、12至15所示
    犯行，均依刑法第59條之規定酌減其刑，就原判決附表編號
    2至4、12所示之犯行，依法遞減輕之。被告前揭15罪，分別
    判處如原判決附表各編號主文欄所示之刑，應執行有期徒刑
    18年。
　㈡沒收部分則以：未扣案之門號0000000000號行動電話1支（含
    SIM卡1張），為被告犯如附表販賣第一、二級毒品及轉讓毒
    品所用之物，應依毒品危害防制條例第19條第1項之規定，
    宣告沒收之，並依刑法第38條第4項之規定，於全部或一部
    不能沒收或不宜執行沒收時，追徵其價額；被告於原判決附
    表編號1至9、12至15各次販賣毒品所得，均未扣案，均應依
    刑法第38條之1第1項前段、第3項之規定宣告沒收，並於全
    部或一部不能沒收或不宜執行沒收時，追徵其價額；扣案之
    第二級毒品1包（毛重合計0.34公克）及注射針筒1支，與本
    案販賣毒品無關，亦無證據證明與本件被告所犯販賣第一、
    二級毒品及轉讓第一級毒品之犯行相關，均無事證足認與本
    案犯行有直接關聯，爰不予沒收。
　㈢其認事用法、量刑及沒收均無不當，應予維持，除事實欄第9
    至10行「予黃嘉祥3次」部分更正為「予陳國清1次、黃嘉祥
    2次」，證據部分增列被告於本院準備程序及審理時之自白
    外，均引用第一審判決書記載之事實、證據及理由（如附件
    ）。
二、被告上訴意旨略以：本件被告與沈正義、陳國清、黃嘉祥、
    林東樺、吳財源、賴漢中、劉文欽等人均為朋友關係，因皆
    在施用毒品，偶爾會互請、合購、甚至相互調貨，始有本案
    之犯行，然被告轉讓、販賣毒品之數量甚微，交易價值非高
    、行為態樣、動機、手段亦屬相同，犯罪時間亦接近，相較
    於一般販毒之大盤或中盤，被告之行為對社會治安、國民健
    康造成侵害之範圍、程度以及獲利均有限，所侵害之社會法
    益與法規範目的雷同，責任非難之程度甚高，應酌定較低之
    應執行刑，以貫徹罪刑相當原則，並維護公平正義、法秩序
    之理念及目的，請求撤銷原判決改判較低之刑云云。惟查：
　㈠按量刑係法院就繫屬個案犯罪之整體評價，為事實審法院得
    依職權自由裁量之事項。量刑判斷當否之準據，應就判決之
    整體觀察為綜合考量，不可摭拾其中片段，遽予評斷。即就
    個案量刑審酌之情狀為整體綜合之觀察，苟係以行為人之責
    任為基礎，並已斟酌刑法第57條各款所列情狀，基於刑罰目
    的性之考量、刑事政策之取向，以及行為人刑罰感應力之衡
    量等因素為之觀察，倘其刑之量定並未逾越公平正義之精神
    ，客觀上亦不生量刑畸重之裁量權濫用，自不得任意指摘為
    違法（最高法院106年度台上字第1930號判決意旨參照）。
　㈡原審已審酌被告無視政府制定毒品危害防制條例杜絕毒品犯
    罪之禁令，竟意圖營利而販賣第一、二級毒品海洛因、甲基
    安非他命藉以牟利，或轉讓第一級毒品海洛因供他人施用，
    助長毒品蔓延，致使施用毒品者沈迷於毒癮而無法自拔，直
    接戕害國民身心健康，間接危害社會治安，敗壞社會善良風
    氣，所為殊值非難，考量被告販賣第一級毒品之次數為10次
    、販賣第二級毒品之次數為3次、轉讓第一級毒品之次數為2
    次，對象共7人，各次交易價格均為500、800或1,000元，或
    有無償轉讓者之犯罪情節。另考量被告前有施用毒品、竊盜
    等犯罪科刑紀錄之素行，並考量被告於偵查中迄至原審準備
    程序及審理中就上開編號2至4、10至12犯行始終坦承不諱，
    編號5至9、13至15則於準備程序時坦承，編號1犯行則於審
    理時坦承之犯後態度，暨斟酌被告於原審審理中自陳從事板
    模工作、家中尚有父母親、弟弟與妹妹，及其國中畢業之智
    識程度等一切情狀，分別量處如原判決附表各編號主文欄所
    示之刑，並定應執行刑有期徒刑18年。原審對被告所為之量
    刑，已以行為人之責任為基礎，並審酌刑法第57條各款所列
    情狀，即無偏執一端，致明顯失出失入情形，自無被告上訴
    所指過重之情；另被告經原審諭知之15罪，其合併宣告刑即
    定執行刑之上限為30年，原審定應執行有期徒刑18年，既未
    逾越法定刑度，亦無違背公平正義之情形，自難指為違法。
    本件被告上訴指摘量刑及定執行刑過重云云，為無理由，應
    予駁回。
據上論斷，應依刑事訴訟法第368條、第373條，判決如主文。
本案經檢察官張立言提起公訴，檢察官林宏松到庭執行職務。
中　　華　　民　　國　　109 　年　　12　　月　　9 　　日
                  刑事第二十一庭審判長法　官  許宗和
                                      法　官  黃惠敏
                                      法　官  章曉文
以上正本證明與原本無異。
如不服本判決，應於收受送達後20日內向本院提出上訴書狀，其
未敘述上訴之理由者並得於提起上訴後20日內向本院補提理由書
（均須按他造當事人之人數附繕本）「切勿逕送上級法院」。
                                      書記官  陳媖如
中　　華　　民　　國　　109 　年　　12　　月　　11　　日
附錄本案論罪科刑法條
修正前毒品危害防制條例第4條
製造、運輸、販賣第一級毒品者，處死刑或無期徒刑；處無期徒
刑者，得併科新臺幣2千萬元以下罰金。
製造、運輸、販賣第二級毒品者，處無期徒刑或7年以上有期徒
刑，得併科新臺幣1千萬元以下罰金。
製造、運輸、販賣第三級毒品者，處7年以上有期徒刑，得併科
新臺幣7百萬元以下罰金。
製造、運輸、販賣第四級毒品者，處5年以上12年以下有期徒刑
，得併科新臺幣3百萬元以下罰金。
製造、運輸、販賣專供製造或施用毒品之器具者，處1年以上7 
年以下有期徒刑，得併科新臺幣1百萬元以下罰金。
前五項之未遂犯罰之。

毒品危害防制條例第8條
轉讓第一級毒品者，處1年以上7年以下有期徒刑，得併科新臺幣
 1 百萬元以下罰金。
轉讓第二級毒品者，處6月以上5年以下有期徒刑，得併科新臺幣
 70萬元以下罰金。
轉讓第三級毒品者，處3年以下有期徒刑，得併科新臺幣30萬元
以下罰金。
轉讓第四級毒品者，處1年以下有期徒刑，得併科新臺幣10萬元
以下罰金。前四項之未遂犯罰之。
轉讓毒品達一定數量者，加重其刑至二分之一，其標準由行政院
定之。